【裁判字號】    94,交易,145
【裁判日期】    950118
【裁判案由】    過失傷害
【裁判全文】
臺灣雲林地方法院刑事判決             94年度交易字第145號
公  訴  人  臺灣雲林地方法院檢察署檢察官
被      告  丁○○
上列被告因過失傷害案件，經檢察官提起公訴（94年度發查偵字
第22號），本院判決如下：
    主  文
丁○○因過失傷害人，處有期徒刑月，如易科罰金，以佰元
折算壹日。
    事  實
一、丁○○無汽車駕駛執照，於民國93年5 月11日上午9 時30分
    許，駕駛原停放於雲林縣麥寮鄉○○段719 、720 號農田旁
    南北向產業道路之未懸掛車牌自用小貨車，擬迴轉往東西向
    之雲林縣雲156 線道方向行駛時，原應注意於劃有禁止超車
    線之路段，不得迴轉，而依當時天候晴、日間自然光線、路
    面乾燥無缺陷、道路無障礙物、視距良好等情，並無不能注
    意之情事，竟疏未注意，貿然於該路段迴轉，適有乙○○○
    騎乘車號KZ8- 817號機車，沿雲林縣雲156 線道由西往東方
    向行駛至該產業道路路口，左轉進入上開產業道路時，亦疏
    未注意車前狀況及減速慢行，因而撞上丁○○所駕駛正欲迴
    轉之自用小貨車左車門，致乙○○○人車倒地，受有第2 頸
    椎脫位、椎體骨折、第3 頸椎脫位等傷害。
二、案經乙○○○訴由雲林縣警察局台西分局報告臺灣雲林地方
    法院檢察署檢察官偵查起訴。
    理  由
壹、證據能力部分：
    被告對於檢察官所提出證據除：(1)告訴人乙○○○警詢及偵
    訊筆錄、(2)證人丙○○警詢及偵訊筆錄（未具結）、(3)證人
    林文郁（檢察官誤繕為丙○○）所繪製之現場圖等，不同意
    引為證據使用，而檢察官亦當庭表示以上(1)至(3)之證據均捨
    棄不引用，因而本案不列為證據使用外，對於其餘證據之證
    據能力均無意見，均同意引為證據使用。
貳、實體部分：
一、訊據被告丁○○固坦承93年5 月11日當日其確有與告訴人乙○○○發生車禍，告訴人乙○○○並撞到其所駕駛之自用小
    貨車左車門，且其所駕駛之自用小貨車所在位置係劃有雙黃
    線之禁止超車路段等事實不諱，惟矢口否認有何過失傷害犯
    行，辯稱：伊當時車子是停在路邊，不是在迴轉，車子停在
    那邊時，車子沒有發動，車身是直的，但車輪沒有回正云云
    。惟查：
  (一)被告於上揭時地，駕駛自用小貨車，因違規貿然迴轉肇事，
    致告訴人乙○○○受有第2 頸椎脫位、椎體骨折、第3 頸椎
    脫位等傷害之事實，業據告訴人乙○○○於本院審理時改以
    證人身分結證稱：我轉彎過去，剛好被告也要迴轉，我剎車
    不及，撞到他左手邊的車門。被告的車子本來就有佔用到道
    路，他才迴轉，就撞到了，我是直接撞上車門，他的車身方
    向是斜的，我的車子當時騎到離被告車子很近的位置，被告
    突然迴轉，我就撞到了等語明確。並有道路交通事故現場圖
    、國軍台中總醫院附設民眾診療服務處診斷證明書各1 份及
    車子及現場照片各1 幀在卷可憑。
  (二)參以被告之自用小貨車係左側車門遭撞擊乙節，業據被告供
    明在卷，並有照片1 幀附卷可稽，則依車輛撞擊之位置觀之
    ，倘被告當時僅係單純將車直直停放於該產業道路路邊而非
    迴轉之狀態，告訴人乙○○○自雲156 線左轉進該產業道路
    ，駛於被告車輛後方之情形下，顯不可能有機會直接撞上被
    告車輛之左側車門，至多由後追撞或由旁側擦過。足認當時
    被告之車輛車頭必定呈現轉彎之狀態，告訴人乙○○○始有
    可能直接撞上左側車門之位置。
  (三)再者，證人丙○○於本院審理時證述：當天我剛好載小孩要
    去麥寮讀書，經過車禍發生地點，因為我前面已有好幾部車
    要通行，他們的車也都慢下來，都是要靠路邊緩慢經過，那
    時我專注在人，車輛的位置我不是很清楚等語明確，雖證人
    丙○○對於車輛撞擊後之位置已記憶不清，然依其所述之情
    節觀之，當時車禍發生後，要通行之車輛既係須沿路邊緩慢
    經過，且以該路段為2 線道，路寬分別為5.5 公尺、5.4 公
    尺，此有道路交通事故現場圖在卷可稽，其寬度顯非狹窄，
    顯然二車撞擊後靜止之位置必定至少佔據1 個車道以上之寬
    度，否則通行該處之車輛自不須靠路邊緩慢經過。況衡諸常
    情，倘被告之車輛當時係處於直停於路邊而遭告訴人乙○○○撞擊之狀態，二車撞擊後之位置理當靠該車道之邊側，應
    不至於佔用車道太多之面積，對於車輛通行影響自然較小，
    然本件車禍發生後，該處車輛之通行已有上述不便，顯見當
    時被告之車輛並非直停於路邊之情形。此益徵告訴人乙○○○於本院審理時證述當時被告車輛突然迴轉等節應係屬實。
    是被告辯稱其當時車子是停在路邊，不是在迴轉云云，顯係
    卸責之詞，自不足採信。
  (四)另證人甲○○於本院審理時證稱：車禍當天我有到現場，到
    現場時車輛還沒有移動，當時乙○○○躺在路上，我只注意
    人有沒有事，不太記得車輛確實的位置等語，並當庭以鉛筆
    於附於警卷第8 頁之現場照片上畫出車輛及告訴人乙○○○
    倒地之位置，有現場照片1 幀在卷可考，則依其所繪之位置
    圖觀之，其係將被告車輛畫於路旁，而告訴人乙○○○則在
    該車道之近中心處，顯然與告訴人乙○○○所證述之情節不
    符，然被告當時係因迴轉而致肇事乙節，已如前述，且證人
    甲○○於審判長質之「依其所畫之圖，車子究係直的停放或
    傾斜停放？」，及檢察官質之「其看到乙○○○的車子位置
    是否明確？」等問題時，均答稱不太記得等語，顯見證人甲○○對於本件車禍發生後相關車輛之位置早已記憶不清，其
    所繪製之圖自無可採信。
  (五)按在劃有禁止超車線之路段，不得迴轉。道路交通安全規則
    第106 條第2 款定有明文。查本件肇事地點係劃有雙黃線之
    禁止超車路段，此有現場照片可稽。被告於上揭時、地駕駛
    自用小貨車於該路段，本應注意不得迴轉，而依上開道路交
    通事故調查報告表之記載，當時天候晴、日間自然光線、路
    面乾燥無缺陷、道路無障礙物、視距良好，並無不能注意之
    情事，被告若稍加注意，應可輕易避免車禍發生，竟貿然迴
    轉，因而致告訴人乙○○○之機車撞及被告之自用小貨車，
    其有過失，至為明顯。告訴人乙○○○受有第2 頸椎脫位、
    椎體骨折、第3 頸椎脫位等傷害，有國軍台中總醫院附設民
    眾診療服務處診斷證明書1 份附卷可稽，告訴人乙○○○受
    有前揭傷害與被告之過失行為間具有相當因果關係。本件事
    證明確，被告過失傷害之犯行已堪認定。
二、核被告所為，係犯刑法第284 條第1 項前段之過失傷害罪。
    又被告無汽車駕駛執照乙節，有交通部公路總局嘉義區監理
    所雲林監理站94年10月28日嘉監雲字第0009412665號函文附
    卷可按，被告為汽車駕駛人，無駕駛執照駕車，因而致人受
    傷，應依道路交通管理處罰條例第86條第1 項之規定加重其
    刑。爰審酌被告駕駛車輛，本應謹慎小心維護自身及參與道
    路交通者之安全，竟疏於行車安全之注意義務因而肇事，致
    告訴人受有傷害，且迄今仍否認犯行及告訴人乙○○○未注
    意車前狀況及減速慢行亦與有過失等一切情狀，量處如主文
    所示之刑，並諭知易科罰金之折算標準。
據上論斷，應依刑事訴訟法第299 條第1 項前段，刑法第284 條
第1 項前段、第41條第1 項前段，道路交通管理處罰條例第86條
第1 項，罰金罰鍰提高標準條例第1 條前段、第2 條，判決如主
文。
本案經檢察官戊○○到庭執行職務。
中    華    民    國    95    年    1     月    18    日
            刑事第六庭    審判長法  官  趙家光
                                法  官  林俊良
                                法  官  蔡世芳
以上正本證明與原本無異。
如不服本判決應於送達後10日內向本院提出上訴狀。（須附繕本
）
                                書記官  葉  政
中    華    民    國    95    年    1     月    19    日
附錄本案論罪科刑條文：
中華民國刑法第284條第1項
 (過失傷害罪)
因過失傷害人者，處六月以下有期徒刑、拘役或五百元以下罰金
，致重傷者，處一年以下有期徒刑、拘役或五百元以下罰金。


司法院資訊處製作；財團法人民間司法改革基金會備份。
